臺灣桃園地方法院刑事判決
111年度簡上字第8號
公  訴  人  臺灣桃園地方檢察署檢察官
上  訴  人
即  被  告  甲○○



上列上訴人即被告因家暴傷害案件，不服本院110年度桃簡字第1
093號，中華民國110年11月4日第一審刑事簡易判決(聲請簡易判
決處刑案號：110年度偵字第11350、19629號)，提起上訴，經本
院合議庭認為不得以簡易判決處刑，而改依通常程序審理，並自
為第一審判決如下：
    主  文
原判決撤銷。
甲○○無罪。
    理  由
一、聲請簡易判決處刑意旨略以：被告甲○○與告訴人乙○○(對被
    告所犯傷害犯行，經原審判處有期徒刑3月確定)前為夫妻(
    兩人於民國111年1月4日為離婚登記)，亦為家庭暴力防治法
    第3條第1款所規定之家庭成員。告訴人於109年12月14日下
    午2時10分許，在其桃園市○○區○○路0段000巷0弄00號住處，
    持熱水瓶攻擊被告，致被告受有左手腕挫傷併尺骨末端骨折
    之傷害，被告則是基於傷害之犯意，反以徒手攻擊告訴人，
    致告訴人受有左鼻翼左臉頰挫擦傷之傷害。因認被告涉犯刑
    法第277條第1項之傷害罪嫌云云。
二、按犯罪事實應依證據認定之，無證據不得認定犯罪事實；且
    不能證明被告犯罪，應諭知無罪之判決，刑事訴訟法第154
    條第2項、第301條第1項定有明文。對於現在不法之侵害，
    而出於防衛自己或他人權利之行為，不罰，刑法第23條前段
    定有明文。又刑法第23條所規定之正當防衛，係以對於現在
    不法之侵害，而出於防衛自己或他人權利之行為為要件，所
    稱不法之侵害，只須客觀上有違法之行為，即可以自力排除
    其侵害而行使防衛權，且不以侵害之大小與行為之輕重而有
    所變更，縱使防衛行為逾必要程度，亦僅屬防衛過當問題，
    尚不能認非屬防衛行為；對於現在不法侵害之防衛行為是否
    過當，須就侵害行為之如何實施，防衛之行為是否超越其必
    要之程度而定，不專以侵害行為之大小及輕重為判斷之標準
    ；刑法上之防衛行為，祇以基於排除現在不法之侵害為已足
    ，防衛過當，指防衛行為超越必要之程度而言，防衛行為是
    否超越必要之程度，須就實施之情節而為判斷，即應就不法
    侵害者之攻擊方法與其緩急情勢，由客觀上審查防衛權利者
    之反擊行為，是否出於必要以定之(最高法院48年台上字第1
    475號、63年台上第2104號判例要旨、87年度台上字第3720
    號判決意旨可資參照)。
三、公訴人認為被告涉犯上揭罪嫌，無非以被告於警詢及偵查中
    之供述，告訴人於警詢及偵查中之證述，及告訴人之大明醫
    院一般診斷書為其主要論據。
四、訊據被告固坦承於上開時、地，有以肢體碰觸告訴人臉部成
    傷之事實，惟堅決否認有何傷害之犯行，辯稱：當時告訴人
    要拿流理台下面的菜刀，我就用腳去擋住流理台的門，而熱
    水瓶正好放在流理台上面，告訴人就直覺拿起熱水瓶要打我
    ，我便舉起雙手要擋住他，剛好右手指甲留得比較長，因此
    摳到告訴人的臉，他的鼻梁臉頰才流血受傷等語。
五、經查：
　㈠被告與告訴人前為夫妻，二人係家庭暴力防治法第3條第1款
    所規定之家庭成員。告訴人於109年12月14日下午2時10分許
    ，在其桃園市○○區○○路0段000巷0弄00號住處，持熱水瓶攻
    擊被告，致被告受有左手腕挫傷併尺骨末端骨折之傷害，並
    經原審以110年度桃簡字第1093號判決判處有期徒刑3月確定
    ，且告訴人亦因上述之肢體衝突，受有左鼻翼左臉頰挫擦傷
    之傷害等情，業據被告於警詢、偵查及本院審理時供承在卷
    (見偵字卷第21-23頁、75-76頁、92-93頁；簡上卷第61頁、
    112-113頁)，核與證人即告訴人於警詢、偵查及本院審理時
    之證述情節相符(見偵字卷第8頁、81-82頁、93頁；簡上卷
    第99-101頁、103-105頁)，並有雙方之大明醫院一般診斷書
    2份、被告之長庚醫療財團法人林口長庚紀念醫院診斷證明
    書暨受理家庭暴力事件驗傷診斷書(其上記載之「左尺骨閉
    鎖性骨折」、「左前臂挫傷併尺骨閉鎖性骨折」，與被告大
    明醫院一般診斷書之記載部位相符，應屬同一傷勢而為不同
    描述，故更正聲請簡易判決處刑書犯罪事實欄如前)影本1份
    、雙方受傷部位暨熱水瓶照片共計4張、原審判決書1份在卷
    可稽(見偵字卷第11頁、27頁、31-35頁；簡上卷第9-13頁)
    ，此部分事實，堪以認定。
　㈡就上述告訴人所受左鼻翼左臉頰挫擦傷之經過情形，被告辯
    稱：告訴人直覺拿起熱水瓶要打我，我便舉起雙手要擋住他
    ，剛好右手指甲留得比較長，因此摳到告訴人的臉，他的鼻
    梁臉頰才流血受傷等語，核與證人即告訴人於本院審理時具
    結證述：臉部鼻樑的傷勢就是在被告踢我的時候(踢擊部分
    未成傷)，正好桌邊有放熱水瓶，我就順手拿起來打她，她
    可能是痛了，因此是在阻擋我所造成的。不是事後，是在過
    程中弄傷的，是無心之過。被告在伸手的時候，都是群魔亂
    舞，打到哪裡，她也不知道，我也沒有記在心上等語勾稽相
    符(見簡上卷第100-101頁、103-106頁)，且依二人所述之衝
    突情形、相對位置，核與告訴人經醫師檢傷後受有「左鼻翼
    左臉頰挫擦傷」之傷勢型態相符，足認被告上開所辯，尚非
    全然無據。由是，堪認聲請簡易判決處刑書犯罪事實欄一所
    載之「顧良玉則徒手攻擊王暐竑」，應指告訴人當下為阻擋
    被告持熱水瓶之攻擊，而朝向告訴人舉起雙手之行為無訛，
    至為灼然。
　㈢是依上開所述及實務見解可知，本案縱認被告已預見舉起雙
    手阻擋告訴人之攻擊，將可能使告訴人因而受有左鼻翼左臉
    頰挫擦傷之傷害不確定故意，惟觀諸上開情節，告訴人正持
    熱水瓶攻擊被告，已屬對於被告之現時不法侵害，被告並無
    容忍之義務，則被告為排除告訴人現時不法之傷害行為，而
    舉起雙手阻擋告訴人之攻擊，應屬對於現在不法之侵害，而
    為防衛自己權利之正當防衛行為，得以阻卻違法。更何況依
    上述一般診斷書之記載，告訴人僅受有左鼻翼左臉頰挫擦傷
    之傷害，別無其他傷勢，此與證人即告訴人於本院審理時具
    結證述：被告就是在阻擋我的時候，無形中抓到我的臉，如
    果她真的有意要傷害我，應該是把我的整張臉抓到處都是傷
    等語相符(見簡上卷第101頁)，堪認被告除了舉起雙手阻擋
    告訴人之攻擊以外，並無其他攻擊告訴人之舉動，亦難謂被
    告之舉措有何超越必要之程度，尚無防衛過當之情形，依法
    自屬不罰。
六、綜上所述，本案係告訴人先持熱水瓶攻擊被告，被告方舉起
    雙手阻擋被告之攻擊行為，是被告所為實屬正當防衛之行為
    ，依法不應處罰，而應諭知無罪之判決。原審就此部分予以
    論罪科刑，自有未洽，被告既上訴否認犯罪，指摘原判決不
    當，為有理由，自應撤銷原判決而為無罪之諭知。而檢察官
    原聲請以簡易判決處刑之案件，經法院於審理後，認應為無
    罪判決之諭知者，應適用通常程序審判之，刑事訴訟法第45
    2條、第451條之1第4項但書第3款定有明文。是以本案既不
    能證明被告犯罪，應對被告為無罪判決之諭知，而為保障當
    事人之審級利益及揆諸上開說明，爰將原判決撤銷，逕依通
    常程序為第一審判決。
據上論斷，應依刑事訴訟法第455條之1第1項、第3項、第452條
、第369條第1項前段、第364條、第301條第1項，判決如主文。
本案經檢察官楊挺宏聲請以簡易判決處刑，檢察官周彤芬到庭執
行職務。
中　　華　　民　　國　　111 　年　　4 　　月　　21　　日
                  刑事第十五庭  審判長法  官  林龍輝
                                      法  官  郭于嘉
                                      法  官  吳軍良
以上正本證明與原本無異。
如不服本判決應於收受判決後20日內向本院提出上訴書狀，並應
敘述具體理由。其未敘述上訴理由者，應於上訴期間屆滿後20日
內向本院補提理由書(均須按他造當事人之人數附繕本)「切勿逕
送上級法院」。 
      　　　　　　　　　　　　　　　  書記官　魏妙軒
中　　華　　民　　國　　111 　年　　4 　　月　　21　　日